臺灣臺南地方法院刑事判決　　　　　　　　　　　　　九十一年度訴緝字第三二號
　　公　訴　人　臺灣台南地方法院檢察署檢察官
　　被　　　告　甲○○
右列被告因違反台灣地區與大陸地區人民關係條例等案件，經檢察官提起公訴 (八十
九年度偵字第四三○七號)，本院判決如左：
    主  文
甲○○共同違反使大陸地區人民非法進入臺灣地區規定，處有期徒刑肆月，如易科罰
金，以參佰元折算壹日。緩刑參年。
    事  實
一、甲○○與江寶麟（已另行審結）二人基於共同違反使大陸地區人民進入臺灣地區
    之規定及使公務員登載不實犯意聯絡，於八十八年七月三十日共同至大陸福建省
    福州市與基於使公務員登記不實之犯意聯絡之大陸籍女子林燕欽（已另通緝中）
    ，由江寶麟招待甲○○前往大陸旅遊方式與林燕欽二人於八十八年九月十四日先
    在大陸福建省福州市辦理假結婚登記後，甲○○在取得福建省福州市公証處所核
    發結婚證明書後，與江寶麟先行返台，並共同至海基會辦理結婚證明書認證後，
    再由甲○○持福州市公証處核發之結婚證明書、海基會認證書，復於同年十月二
    十二日與江寶麟偕至甲○○之戶籍所在之台南市警察局第四分局所轄長樂派出所
    填載內容不實之「大陸地區人民進入臺灣地區保証書」，致該派出所不知情之警
    員，在上開具有公文書性質之保証書上簽註「經詢保證人甲○○：渠與被保人林
    燕欽係夫妻關係，願意完全負起保證人責任」等不實之事項。甲○○、江寶麟二
    人遂又於八十八年十月二十九日至甲○○之戶籍所在地之台南市西區戶政事務所
    填載不實之結婚登記申請書，申請登記林燕欽為甲○○之配偶，使不知情之該管
    戶政承辦人員，將此不實結婚登記登載於其職務上所掌管戶籍登記簿公文書上，
    並據以發給戶籍謄本。甲○○以林燕欽通婚探親為由，委託不知情之魏菖慶填具
    「大陸人民進入台灣地區旅行證申請書」，並持甲○○之上開之「大陸地區人民
    進入臺灣地區保証書」、不實之「結婚登記之戶籍謄本」、「福建省福州市公証
    處核發結婚證明書」，再將上開相關資料送至入出境管理局申請，致該承辦之不
    知情公務員，亦在上開「大陸人民進入台灣地區旅行證申請書」公文書上記載「
    大陸來台探病奔喪証」等不實事項，足以生損害於臺南市西區戶政事務所對於戶
    政資料管理、台南市警察局第四分局所轄長樂派出所對於大陸地區人民進入臺灣
    地區管理之正確性及入出境管理局對於入出境管理之正確性。甲○○、江寶麟並
    共同違反使大陸地區人民進入臺灣地區之規定。林燕欽遂於八十八年十二月三十
    日即以探親名義抵台，先住進甲○○先前租賃之台南市○○街租處十餘日後，隨
    即不告而別。江寶麟於事之後交付甲○○新台幣四萬元之酬勞代價。
二、案經台南市警察局第一分局報請台灣台南地方法院檢察署檢察官偵查起訴。
    理  由
一、訊據被告甲○○對右揭犯供承不諱，核與同案被告江寶麟所供之情節相符，並有
    魏菖慶受理之委託書、內政部警政署入出境管理局（九○年信昌字第八九五○號
    函）及大陸籍女子林燕欽出入境查詢資料及大陸地區人民進入台灣地區旅行證申
    請書、林燕欽與甲○○（９９榕公証內民字第六一四三號）之大陸地區福建省福
    州市結婚證明書、大陸地區人民進入台灣地區保證書、台南市戶政機關核發之戶
    籍謄本各一紙影本在卷可稽。被告甲○○犯行洵堪認定
二、核被告甲○○所為，均係犯刑法第二百十六條、第二百十四條行使使公務員登載
    不實文書罪及與違反台灣地區與大陸地區人民關係條例第十五條第一款不得使大
    陸地區人民非法入境之規定，被告甲○○與江寶麟均應依同條例第七十九條第一
    項處罰之。被告甲○○使公務員登載不實之低度行為，為行使之高度行為所吸收
    ，不另論罪。另被告甲○○利用不知情魏菖慶持上開不實資料向內政部警政署入
    出境管理局，申請辦理大陸籍女子林燕欽以探親名義來台，為間接正犯。又被告
    甲○○所犯台灣地區與大陸地區人民關係條例罪與刑法行使使公務員登載不實罪
    ，其二罪間，有方法結果之牽連犯關係。應依台灣地區與大陸地區人民關係條例
    罪之重罪處斷。又被告甲○○與江寶麟對上開台灣地區與大陸地區人民關係條例
    罪犯行之二人間有共同之聯絡及行為分擔，應為共同正犯。審酌被告甲○○為貪
    取不法利益，竟以假結婚方式，引進使大陸地區女子入境國內打工，而林燕欽入
    境後，現仍不知去向，顯見其不但影響國內勞工之就業機會，亦對社會治安亦有
    潛在之危機，量刑本不宜從輕，惟念及被告甲○○事後已完全坦承犯行犯後態度
    良因其身體狀況欠佳（素患有懷死性節膜炎及糖尿病、視網膜病變以致其平日謀
    生不易等其他一切情狀，爰量處如主文所示之徒刑，並諭知易科罰金之折算標準
    。又被告甲○○未曾受有期徒刑以上刑之宣告，且於事後均已表示悔悟，經過此
    次教訓，信無再犯之虞，木院以暫不執行為適當，並為緩刑宣告三年，以勵自新
    。
據上論斷，應依刑事訴訟法第二百九十九條第一項前段、臺灣地區與大陸地區人民關
係條例第十五條第一款、第七十九條第一項，刑法第十一條前段、第二十八條、第二
百十六條、第二百十四條、第四十一條第一項前段、第七十四條第一款，罰金罰鍰提
高標準條例第一條前段、第二條，判決如主文。
本案經檢察官蘇榮照到庭執行職務
中      華      民      國    九十一      年      七    月    五  日
                                  臺灣臺南地方法院刑事第三庭
                                          法  官  李 政 庭
右正本證明與原本無異。
如不服本判決，應於判決送達後十日內，向本院提出上訴狀。
                                          書記官  彭 建 山
中      華      民      國      九十一      年       七    月    五   日
附錄法條
刑法第二百十六條
刑法第二百十四條使公務員登載不實罪
台灣地區與大陸地區人民關係條例第十五條第一款、第七十九條第一項
中華民國刑法第二百一十四條
 (使公務員登載不實罪)
明知為不實之事項，而使公務員登載於職務上所掌之公文書，足以生損害
於公眾或他人者，處三年以下有期徒刑、拘役或五百元以下罰金。
中華民國刑法第二百一十六條
 (行使偽造變造或登載不實之文書罪)
行使第二百十條至第二百十五條之文書者，依偽造、變造文書或登載不實
事項或使登載不實事項之規定處斷。
臺灣地區與大陸地區人民關係條例第十五條
左列行為不得為之：
一  使大陸地區人民非法進入臺灣地區。
二  招攬臺灣地區人民未經許可使之進入大陸地區。
三  使大陸地區人民在臺灣地區從事未經許可或與許可目的不符之活動。
四  僱用或留用大陸地區人民在臺灣地區從事未經許可或與許可範圍不符
    之工作。
五  居間介紹他人為前款之行為。
臺灣地區與大陸地區人民關係條例第七十九條
違反第十五條第一款規定者，處五年以下有期徒刑、拘役或科或併科新台
幣五十萬元以下罰金。
以犯前項之罪為常業者，處一年以上七年以下有期徒刑，得併科新台幣一
百萬元以下罰金。
第一項之未遂犯罰之。
